【裁判字號】    98,交聲,892
【裁判日期】    980914
【裁判案由】    聲明異議
【裁判全文】
臺灣臺南地方法院交通事件裁定         98年度交聲字第892號
移送機關    交通部公路總局嘉義區監理所臺南監理站
異議人即
受處分人    甲○○
上列異議人即受處分人因違反道路交通管理處罰條例案件，對於
交通部公路總局嘉義區監理所臺南監理站民國98年7月22日所為
之裁決處分（處分案號：嘉監南字第裁00-000000000號）聲明異
議，本院裁定如下：
    主    文
異議駁回。
    理    由
一、原處分意旨略以：異議人即受處分人甲○○（下稱異議人）
    所有之車號8038-UV號自用一般小客車，因不依限期於98年5
    月28日參加定期檢驗，經移送機關即交通部公路總局嘉義區
    監理所臺南監理站（下稱原處分機關）製單舉發後，因異議
    人仍未參加檢驗，嗣經原處分機關依道路交通管理處罰條例
    第17條第1項之規定，裁處罰鍰新臺幣（下同）900元等語。
二、本件聲明異議意旨略以：原處分機關從未寄發任何車輛檢驗
    通知書予異議人，即逕予裁罰，程序明顯違法，原處分機關
    應盡告知義務，否則開車的人那麼多，有誰會記得何日該驗
    車，為此聲明異議，請求撤銷原處分等語。
三、按汽車不依限期參加定期檢驗或臨時檢驗者，處汽車所有人
    900元以上1,800元以下罰鍰；逾期1個月以上者並吊扣其牌
    照，至檢驗合格後發還，逾期6個月以上者，註銷其牌照，
    道路交通管理處罰條例第17條第1項定有明文。
四、經查：
  (一)異議人所有之上開車輛，應於98年5月28日參加定期檢驗，
    然因逾期未參加檢驗，經原處分機關逕行舉發，並為前述內
    容之裁處等情，有原處分機關98年7月17日南監車字第74280
    8150號舉發違反道路交通管理事件通知單及98年7月22日嘉
    監南字第裁00-000000000號裁決書各1份附卷可稽，且為異
    議人所不爭執，是此部分事實應堪認定。
  (二)次查，領有牌照之汽車所有人應於指定日期前後一個月內持
    行車執照、新領牌照登記書向公路監理機關申請檢驗，但自
    用小型車申請檢驗，免持新領牌照登記書，道路交通安全規
    則第44條第1項後段定有明文。而汽車領有行車執照後，均
    會於行車執照上記載明確之定期檢驗日，經定期檢驗後，檢
    驗機關亦會於行車執照上標註下次應定期檢驗之期限，異議
    人為持有行車執照之車主，自有自己主動遵守行車執照上指
    定日期定期檢驗車輛之義務，而非以隨意諉稱自己不知要定
    期檢驗車輛，作為卸責之理由。至實務上公路監理機關雖會
    於檢驗日期前主動寄發定期檢驗通知單予汽車所有人，但其
    用意僅是在提醒汽車所有人注意車輛之檢驗事宜，此乃公路
    監理機關之便民措施而已，並非法定義務，亦非未收到定期
    檢驗通知單即可免除定期檢驗之義務，異議人稱監理機關應
    有主動通知汽車所有人驗車之義務，顯對上開規定有所誤解
    。又本件確曾於98年4月2日經原處分機關以整批電腦抓檔委
    託中華郵政股份有限公司，以平信主動寄發「車輛定期檢驗
    通知」予異議人，通知其「指定檢驗期間：自98年4月28日
    至98年6月28日止」，且該信件未退回，有原處分機關98年8
    月18日嘉監南字第0980119355號函覆在卷可稽。揆諸前開說
    明，公路監理機關並無通知汽車所有人檢驗車輛之義務，因
    此，異議人辯稱監理機關未通知其驗車，即逕予裁罰於法有
    違等語，洵屬無據。
  (三)綜上所述，本件汽車指定檢驗日期為98年5月28日，異議人
    至遲應於汽車指定檢驗日期後之1個月內即98年6月28日前進
    行汽車檢驗，惟迄原處分機關於98年7月22日裁罰為止，異
    議人均未進行汽車檢驗，確有不依限期參加定期檢驗之違規
    行為明確。則原處分機關依據道路交通管理處罰條例第17條
    第1項之規定，裁處異議人罰鍰900元之處分，於法核無違誤
    ，本件異議為無理由，應予駁回。
五、據上論斷，應依道路交通管理處罰條例第87條第2項、道路
    交通案件處理辦法第19條，裁定如主文。
中    華    民    國    98    年    9     月    14    日
                      交通法庭  法  官  張家瑛
以上正本證明與原本無異。
如不服本裁定，應於收受送達後5日內向本院提出抗告狀。（應
附繕本）
                                書記官  李淑惠
中    華    民    國    98    年    9     月    15    日


司法院資訊處製作；財團法人民間司法改革基金會備份。
